【裁判字號】    98,交聲,3042
【裁判日期】    981230
【裁判案由】    聲明異議
【裁判全文】
臺灣高雄地方法院交通事件裁定        98年度交聲字第3042號
原處分機關  高雄市政府交通局
異  議  人
即受處分人  甲○○
上列異議人即受處分人因違反道路交通管理處罰條例案件，對於
高雄市政府交通局中華民國98年9月3日所為之處分（原處分案號
：高市交裁字第32-ZHA123380號），聲明異議，本院裁定如下：
    主      文
原處分撤銷。
甲○○不罰。
    理      由
一、按法院受理交通事件，準用刑事訴訟法之規定，道路交通管
    理處罰條例第89條前段定有明文，是刑事訴訟法第154 條關
    於「犯罪事實應依證據認定之，無證據不得推定其犯罪事實
    」規定及最高法院40年台上字第86號判例所揭示「事實之認
    定，應憑證據，如未能發現相當證據，或證據不足以證明，
    自不能以推測或擬制之方法，為裁判基礎。」之旨，於法院
    審理行為人違反道路交通管理處罰條例案件時，當有其適用
    。
二、本件原處分機關認車牌號碼4723-JG 號自小客車，於民國98
    年2 月18日上午11時14分許，國道三號北向284.1 公里處，
    有汽車行駛高速公路速度超過規定最高速限（未滿20公里）
    之違規，經員警依法逕行舉發，而該自小客車之所有人國宮
    國際聯合有限公司，於應到案日期前，提出小客車租賃契約
    ，將本件歸責於異議人即受處分人甲○○，原處分機關乃依
    道路交通管理處罰條例第33條第1 項第1 款之規定，裁處新
    台幣（下同）4,500 元罰鍰。
三、異議人聲明異議意旨否認有何前揭違規行為，辯稱：本件違
    規車輛係國宮國際聯合有限公司的出租車，我當天因新兵入
    伍，不可能駕駛該車等語。經查：
（一）車牌號碼4723-JG 號自小客車，於98年2 月18日上午11時
      14分許，國道三號北向284.1 公里處，有汽車行駛高速公
      路速度超過規定最高速限（未滿20公里）之違規，並經原
      處分機關乃依道路交通管理處罰條例第33條第1 項第1 款
      之規定，裁處新台幣4,500 元罰鍰等情，有高雄市政府交
      通局98年9 月3 日高市交裁字第32-ZHA123380號違反道路
      交通管理事件裁決書、送達證書、內政部警政署國道公路
      警察局98年3 月4 日公警局交字第ZHA123380 號舉發違反
      道路交通管理事件通知單、送達證書各1 紙及違規照片1
      張在卷可稽。此部分事實，堪以認定。可見上開自小客車
      ，確於上開時、地，有超速違規行為。
（二）異議人係77年次之男性，於98年2 月18日因陸軍常備兵徵
      集入伍，且異議人確於當日入營等情，有高雄市九十八年
      度第A2060 梯次陸軍常備兵徵集令、高雄市政府兵役處98
      年11月26日高市兵役二字第0980017295號函各1 份附卷可
      參。此部分事實，亦堪認定。可見異議人確於當日因陸軍
      徵召入伍。則異議人前開所辯：我當天因新兵入伍，不可
      能駕駛該車等語，非不可採。
（三）又依據該自小客車所有人國宮國際聯合有限公司所出具之
      租約，可見異議人確曾與該公司租借本件違規車輛使用，
      惟自其租約上之租用時間可知，異議人所租用之時間係於
      98年2 月19日20時05分至98年2 月21日下午9 時50分許，
      此有國宮國際聯合有限公司出具之汽車出租單、中華民國
      小客車租賃定型化契約書各1 份附卷可佐。是本件違規車
      輛於上開時、地，並非由異議人所租用，自非異議人所駕
      駛。而此部分亦經國宮國際聯合有限公司細究租約後，發
      覺有誤，而認移轉錯誤，當日應非本件異議人租用該車，
      此有該公司陳報狀1 紙可參。則異議人前開所辯：我沒有
      駕駛該車違規等語，應屬為真，而可採信。
四、綜上所述，原處分機關所認定受處分人有前揭違反道路交通
    管理處罰條例之違規事實，尚與事實不符，原處分機關不察
    ，遽對受處分人為上開裁決，即難認為允當，應認受處分人
    之異議為有理由，自應由本院將原處分撤銷，改諭知受處分
    人不罰，以資適法。
據上論斷，應依道路交通案件處理辦法第20條前段，裁定如主文
。
中    華    民    國    98    年    12    月    30    日
                  交通法庭  法  官  楊珮瑛
以上正本證明與原本無異。
如不服本裁定，應於收受送達後5 日內向本院提出抗告狀。
中    華    民    國    98    年    12    月    30    日
                            書記官  郭南宏


司法院資訊處製作；財團法人民間司法改革基金會備份。
